【裁判字號】    95,上易,313
【裁判日期】    950814
【裁判案由】    傷害等
【裁判全文】
臺灣高等法院臺南分院刑事判決         95年度上易字第313號
    上  訴  人  臺灣嘉義地方法院檢察署檢察官
    上  訴  人
    即  被  告  丙○○
上列上訴人因被告傷害等案件，不服臺灣嘉義地方法院九十四年
度易字第三九五號中華民國九十五年五月四日第一審判決（起訴
案號：臺灣嘉義地方法院檢察署九十四年度偵字第四七０五、五
二三二號），提起上訴，本院判決如下：
    主      文
原判決撤銷。
丙○○傷害人之身體，處有期徒刑陸月，如易科罰金，以參佰元
折算壹日；又損壞他人之門板壹面、門鎖貳個，足以生損害於他
人，處有期徒刑伍月，如易科罰金，以參佰元折算壹日；又傷害
人之身體，處拘役伍拾玖日，如易科罰金，以參佰元折算壹日；
又以加害生命、身體之事，恐嚇他人致生危害於安全，處拘役肆
拾日，如易科罰金，以參佰元折算壹日。應執行有期徒刑拾月、
拘役玖拾日，有期徒刑、拘役如易科罰金，均以參佰元折算壹日
。
    事      實
一、丙○○於民國九十四年七月十三日晚八時十八分許，在嘉義
    市○○路與吳鳳南路交岔路口台電大樓前，因要求與其共同
    承租一屋之友人乙○○（民國五十八年十二月三十日出生）
    解釋何以無故退租一事，遭乙○○拒絕，詎其竟出手強行奪
    取乙○○之機車鑰匙，而以此強暴之方式，妨害乙○○行使
    騎乘機車離去之權利，並於拉扯間，基於傷害之犯意，以手
    勒住乙○○之脖子及以鑰匙刮傷乙○○之頸部，因而致乙○○頸部受有六×○‧二公分及五×○‧二公分之擦傷紅腫等
    傷害，其間，適乙○○之父甲○○撥打電話詢問乙○○之行
    蹤，丙○○為免受其父打擾，乃接續上開強制他人意思自由
    之犯意，強拉乙○○坐上其機車後座，並要求乙○○同乘機
    車前往嘉義市○○路八掌溪河畔商談，而以此強暴之方式，
    壓制乙○○之意思決定之自由，致使乙○○勉為應允，而行
    隨同其前往上開地點商談之無義務之事，約商談二個多小時
    後，丙○○始將乙○○載至嘉義市○○路七四之一七號前，
    讓乙○○離去。
二、詎丙○○仍不知檢點，復於民國九十四年七月十九日凌晨二
    時許，因多次撥打乙○○之電話，乙○○均拒絕接聽，乃另
    行基於毀損他人物品及無故侵入他人住宅之犯意，於同日深
    夜二時許，前往嘉義市○○街一八七號乙○○租屋處，先以
    腳踹開由乙○○承租管領之上開房屋之大門，因而致上開大
    門受有門板破裂、門鎖（內外各一個）掉落等損壞，足以生
    損害於乙○○所管領之財產，而後丙○○即未經許可，無故
    侵入乙○○承租使用之上開住宅。乙○○之父甲○○見狀，
    乃上前阻止，詎丙○○因欲抱離甲○○未果，竟另以傷害之
    犯意，徒手毆打甲○○，因而致甲○○受有臉部挫傷及前胸
    部擦傷之傷害。嗣乙○○發覺聲響，遂下樓查看，見上開情
    形，乃出言制止，並遞交電擊棒予甲○○，甲○○遂藉該電
    擊棒擺脫丙○○，而後報警，丙○○見狀，竟對甲○○恫稱
    「出門小心一點，有事情不要來找我」等語，而以此加害他
    人生命、身體之事由，恐嚇甲○○，致甲○○心生畏懼而危
    害其安全，嗣經警到場處理而查獲上情。
三、案經乙○○、甲○○訴請嘉義市警察局第一分局、第二分局
    移送臺灣嘉義地方法院檢察署檢察官偵查起訴。
    理      由
一、按被告以外之人於偵查中向檢察官所為之陳述，除顯有不可
    信之情況者外，得為證據，刑事訴訟法第一百五十九條之一
    第二項定有明文。經查：証人乙○○、甲○○於檢察官偵查
    中具結後所為之陳述，因檢察官原則上均能遵守法律規定，
    不致違法取供，且其等之陳述均係於日間所為，並於製作完
    成交其等親閱內容，經其等確認無訛後始簽名，足見其等上
    開於偵查中向檢察官所為之陳述，應無顯有不可信之情況，
    揆諸前開規定，其二人於偵查中向檢察官所為之業已具結之
    陳述，自得為証據，合先敘明。
二、上開事實欄一所載之犯行，業據上訴人即被告丙○○於原審
    審理時坦承不諱（見原審卷第二十二頁及第五十五頁筆錄）
    ，核與証人即被害人乙○○於檢察官偵訊時証述被害之情節
    相符（見偵字第五二三二號偵訊卷第八頁筆錄），另証人乙○○之頸部確受有六×○‧二公分及五×○‧二公分之擦傷
    紅腫等傷害乙節，亦有行政院衛生署嘉義醫院於民國九十四
    年七月二十日出具之傷害診斷書一紙及該院於中華民國九十
    四年九月二十六日以嘉醫歷字第０九四０００四三九六號函
    檢送之乙○○之急診病歷資料影本與照片等資料在卷可稽（
    見嘉義市警察局第二分局嘉市警二刑字第０九四００三０二
    四九號警詢卷第十頁及偵字第五二三二號偵訊卷第十二頁至
    第十七頁），是被告丙○○罪証已明確，其上開事實欄一所
    載之犯行，洵堪認定。
三、上開事實欄二所載之毀損乙○○租屋處大門、門鎖及未經許
    可，無故侵入乙○○承租使用之上開住宅之犯行，業據被告
    丙○○於原審審理時坦承不諱（見原審卷第二十二頁及第五
    十五頁筆錄），核與証人即被害人乙○○於檢察官偵訊時証
    述被害之情節（見偵字第四七０五號偵訊卷第九頁筆錄）及
    証人甲○○於檢察官偵訊時與原審審理時証述之情節（見偵
    字第四七０五號偵訊卷第十頁及原審卷第五十九頁至第六十
    頁筆錄）均相符合，並有嘉義市警察局九十四年七月十九日
    受理各類案件紀錄表一紙在卷可稽（見偵字第四七０五號偵
    訊卷第十四頁），另証人乙○○承租管領之上開房屋之大門
    ，確受有門板破裂、門鎖（內外各一個）掉落等損壞乙節，
    亦有現場照片十六張附卷可稽（見偵字第四七０五號偵訊卷
    第十五頁至第二十三頁），雖被告於原審審理時辯稱伊因撥
    打一個多小時之電話均無人接聽，因而擔心乙○○之安全，
    始直接進入屋內等語，惟查：証人甲○○於原審審理時業已
    証稱被告於進門前均未敲門，且於進門後表情兇惡，未告知
    伊何事即逕行將伊抱住，並毆打伊臉部及腰部等語綦詳（見
    原審卷第六十頁至第六十二頁筆錄），設若被告確係因擔心
    乙○○之安全始直接破門進入屋內，衡情其於屋內遇見乙○○之父甲○○之後，理應向其父甲○○解釋其破門進入屋內
    之原由，並詢問乙○○之安危，始符情理，乃被告於破門進
    入屋內後，非但未向甲○○解釋其破門進入屋內之原由或詢
    問乙○○之安危，反表情兇惡逕行將甲○○抱住，並毆打甲○○，足見其顯係因被害人乙○○拒絕接聽其電話，因而惱
    羞成怒，而為上開犯行至明，其上開所辯顯係事後卸責之詞
    ，應不足採。是綜上所述，被告罪証已明確，所辯均不足採
    ，其上開事實欄二所載之毀損及無故侵入他人住宅犯行，洵
    堪認定。
四、上開事實欄二所載之傷害及恐嚇甲○○之犯行，業據証人即
    被害人甲○○於檢察官偵訊時及原審審理時証述綦詳（見原
    審卷第六十頁至第六十二頁及偵字第四七０五號偵訊卷第十
    頁筆錄），核與証人乙○○於檢察官偵訊時証述被告確有毆
    打及恐嚇被害人甲○○之情節相符（見偵字第四七０五號偵
    訊卷第九頁筆錄），另被害人甲○○確受有臉部挫傷及前胸
    部擦傷等傷害乙節，亦有財團法人天主教聖馬爾定醫院於九
    十四年七月十九日出具之診斷証明書一紙在卷可稽（附於嘉
    義市警察局第一分局嘉市警一刑字第０九四００三一四六三
    號警詢卷第十一頁），即被告於原審訊問時亦供稱「對於造
    成甲○○臉部挫傷及胸部擦傷之傷害罪，我認罪」等語（見
    原審卷第二十二頁筆錄），此外並有嘉義市警察局九十四年
    七月十九日受理各類案件紀錄表一紙在卷可稽（見偵字第四
    七０五號偵訊卷第十四頁），足証被告罪証已明確，其於原
    審審理時否認有此部分犯行，要屬卸責之詞，應不足採，其
    上開事實欄二所載之傷害及恐嚇犯行，洵堪認定。
五、查被告行為後，刑法第四十一條、第五十一條第五款、第六
    款及第五十五條等條文，已於民國九十四年二月二日修正公
    布，其中：、第四十一條第一項「犯最重本刑為五年以下
    有期徒刑以下之刑之罪，而受六個月以下有期徒刑或拘役之
    宣告，因身體、教育、職業、家庭之關係或其他正當事由，
    執行顯有困難者，得以一元以上三元以下折算一日，易科罰
    金。但確因不執行所宣告之刑，難收矯正之效，或難以維持
    法秩序者，不在此限」及第二項「併合處罰之數罪，均有前
    項情形，其應執行之刑逾六月者，亦同」之規定，修正為第
    四十一條第一項「犯最重本刑為五年以下有期徒刑以下之刑
    之罪，而受六個月以下有期徒刑或拘役之宣告者，得以新臺
    幣一千元、二千元或三千元折算一日，易科罰金。但確因不
    執行所宣告之刑，難收矯正之效，或難以維持法秩序者，不
    在此限」及第二項「前項規定於數罪併罰，其應執行之刑未
    逾六月者，亦適用之」，另罰金罰鍰提高標準條例第二條亦
    於民國九十五年四月二十八日配合修正，將原先之「依刑法
    第四十一條易科罰金或第四十二條第二項易服勞役者，均就
    其原定數額提高為一百倍折算一日；法律所定罰金數額未依
    本條例提高倍數，或其處罰法條無罰金刑之規定者，亦同」
    之規定，予以修正刪除，並均自民國九十五年七月一日起施
    行。、第五十一條第五款「宣告多數有期徒刑者，於各刑
    中之最長期以上，各刑合併之刑期以下，定其刑期。但不得
    逾二十年」及第六款「宣告多數拘役者，比照前款定其刑期
    。但不得逾四個月」之規定，修正為第五十一條第五款「宣
    告多數有期徒刑者，於各刑中之最長期以上，各刑合併之刑
    期以下，定其刑期。但不得逾三十年」及第六款「宣告多數
    拘役者，比照前款定其刑期。但不得逾一百二十日」，並自
    民國九十五年七月一日施行。、第五十五條由原先之「一
    行為而觸犯數罪名，或犯一罪而其方法或結果之行為犯他罪
    名者，從一重處斷」，修正為「一行為而觸犯數罪名者，從
    一重處斷。但不得科以較輕罪名所定最輕本刑以下之刑」，
    而將有關牽連犯之規定予以刪除，並自民國九十五年七月一
    日起施行。另刑法施行法亦於民國九十五年六月十四日增訂
    第一之一條「中華民國九十四年一月七日刑法修正施行後，
    刑法分則編所定罰金之貨幣單位為新臺幣。九十四年一月七
    日刑法修正時，刑法分則編未修正之條文定有罰金者，自九
    十四年一月七日刑法修正施行後，就其所定數額提高為三十
    倍。但七十二年六月二十六日至九十四年一月七日新增或修
    正之條文，就其所定數額提高為三倍」之規定，並自民國九
    十五年七月一日施行。依上開規定，舊法易科罰金之最高折
    算標準係以銀元三百元即新台幣九百元折算一日，且應執行
    之刑逾六月者，亦有適用，而新法易科罰金之最高折算標準
    則係以新台幣三千元折算一日，且應執行之刑逾六月者，即
    無此適用；至於牽連犯之規定，如行為人所犯數罪有方法結
    果之牽連關係時，如依新法施行前刑法第五十五條之規定，
    僅從一重處斷即可，如依新法施行後刑法之規定，則因牽連
    犯之規定業已刪除，其所犯各罪，均應分論併罰；另拘役定
    執行刑部分，新舊法之規定固無不同，僅做文字之修正，惟
    有期徒刑定執行刑部分，舊法規定不得逾二十年，新法則規
    定不得逾三十年，是綜合比較上開新舊法結果，自以修正前
    之刑法第四十一條、第五十一條第五、六款、第五十五條及
    罰金罰鍰提高標準條例第二條之規定有利於行為人，依新修
    正之刑法第二條第一項前段之規定，自應適用行為時法即修
    正前刑法第四十一條、第五十一條第五、六款、第五十五條
    及罰金罰鍰提高標準條例第二條之規定。又本件既應適用民
    國九十五年七月一日施行前刑法之規定，基於新舊法不得割
    裂適用之原則，本件亦有罰金罰鍰提高標準條例第一條之規
    定之適用，而無新增訂刑法施行法第一之一條之規定之適用
    ，合先敘明。
六、核被告所為，其中事實欄一部分，係犯刑法第二百七十七條
    第一項之傷害罪及第三百零四條第一項之強制罪；另事實欄
    二所載之毀損乙○○租屋處大門、門鎖及未經許可，無故侵
    入乙○○承租使用之上開住宅部分，係犯刑法第三百零六條
    第一項之無故侵入他人住宅罪及第三百五十四條之損壞他人
    之物罪；另事實欄二所載之傷害及恐嚇甲○○部分，則係犯
    刑法第二百七十七條第一項之傷害罪及第三百零五條之恐嚇
    罪。其先後使告訴人乙○○行無義務之事及妨害告訴人乙○○行使權利之各個舉動，雖均與強制罪之構成要件相符，惟
    該各個舉動時間密接，且侵害同一法益，足見被告主觀上係
    基於同一強制犯意下，以各該舉動為全部犯罪行為之一部而
    接續進行，且客觀上亦認係實施一個犯罪，是上開行為應認
    係接續犯，應僅成立一強制罪。又被告對告訴人乙○○所犯
    之上開強制罪與傷害罪，二罪間有方法結果之牽連關係，應
    依牽連犯之規定，從一重之傷害罪處斷。另被告所犯毀損罪
    及無故侵入他人住宅罪，二罪間亦有方法結果之牽連關係，
    亦應依牽連犯之規定，從一重之毀損罪處斷。至被告所犯上
    開傷害罪（傷害乙○○部分）、毀損罪、傷害罪（傷害甲○○部分）、恐嚇罪等四罪，則犯意各別，應分論併罰。公訴
    意旨認被告所犯上開傷害罪二罪，係基於概括之犯意反覆為
    之，應依連續犯之規定，論以一罪，容有誤會，併此敘明。
七、原審予以論罪科刑，固非無見，惟查：被告行為後，刑法第
    四十一條、第五十一條第五、六款及第五十五條等條文，已
    於民國九十四年二月二日修正公布，並自民國九十五年七月
    一日施行，原審未及比較適用，容有未洽。是被告上訴未具
    理由及檢察官上訴意旨就原審已斟酌刑法第五十七條各款所
    列情狀而未逾越法定刑度之屬於法院依職權自由裁量之量刑
    事項，指摘原審量刑過輕，雖均無理由，惟原判決既有上開
    可議之處，自應由本院將原判決予以撤銷改判，期臻妥適。
    爰審酌被告之教育程度為高中畢業，未曾有犯罪紀錄，有臺
    灣高等法院被告前案紀錄表一紙可稽，因一時衝動，致觸刑
    責，犯罪手段尚非殘暴，惟對於被害人造成之精神上損害非
    輕，其與被害人乙○○係朋友關係，犯罪後雖坦承部分犯行
    ，惟迄今仍未與被害人達成和解或賠償被害人之損害等一切
    情狀，仍如原審量處如主文第二項所示之刑，並定其應執行
    刑，暨諭知有期徒刑、拘役易科罰金之折算標準。
八、被告經合法傳喚，無正當之理由不到庭，爰不待其陳述，逕
    行判決。
據上論斷，應依刑事訴訟法第三百六十九條第一項前段、第三百
六十四條、第二百九十九條第一項前段、第三百七十一條，民國
九十五年七月一日施行之刑法第二條第一項前段，民國九十五年
七月一日施行前刑法第二百七十七條第一項、第三百零四條第一
項、第三百零五條、第三百零六條第一項、第三百五十四條、第
五十五條、第五十一條第五款、第六款、第四十一條第一項前段
，修正前罰金罰鍰提高標準條例第一條前段、第二條，判決如主
文。
本案經檢察官張太龍到庭執行職務。
中    華    民    國    95    年    8     月    14    日
                  台灣高等法院台南分院刑事第四庭
                        審判長法官    吳  志  誠
                              法官    林  勝  木
                              法官    蔡  美  美
以上正本證明與原本無異。
不得上訴。
                            書記官    周  美  莉
中    華    民    國    95    年    8     月    14    日
附錄：本判決論罪科刑法條
中華民國刑法第277條第1項（普通傷害罪）
傷害人之身體或健康者，處3年以下有期徒刑、拘役或1千元以下
罰金。
中華民國刑法第304條第1項（強制罪）
以強暴、脅迫使人行無義務之事或妨害人行使權利者，處 3 年以
下有期徒刑、拘役或 3 百元以下罰金。
中華民國刑法第305條 （恐嚇危害安全罪）
以加害生命、身體、自由、名譽、財產之事，恐嚇他人致生危害
於安全者，處 2 年以下有期徒刑、拘役或 3 百元以下罰金。
中華民國刑法第306條第1項（侵入住居罪）
無故侵入他人住宅、建築物或附連圍繞之土地或船艦者，處 1 年
以下有期徒刑、拘役或 3 百元以下罰金。
中華民國刑法第354條（毀損器物罪）
毀棄、損壞前二條以外之他人之物或致令不堪用，足以生損害於
公眾或他人者，處2年以下有期徒刑、拘役或5百元以下罰金。


司法院資訊處製作；財團法人民間司法改革基金會備份。
